臺灣屏東地方法院刑事判決　　　　　　　　　　　　九十一年度交訴字第一四二號
　　公　訴　人　臺灣屏東地方法院檢察署檢察官
　　被　　　告　甲○○
　　選任辯護人　朱育男律師
右列被告因公共危險案件，經檢察官提起公訴（九十一年度偵字第七二一號），本院
判決如左：
    主  文
甲○○無罪。
    理  由
一、公訴意旨略以：被告甲○○於民國九十年十一月二十一日下午二時二十分許，駕
    駛車號ＷＬ─九八八八號自用小客車，沿屏東市○○路（台一線）行駛，途經該
    路段三九三公里處南下車道時，本應注意車前狀況並隨時採取必要之安全措施，
    而依當時路況無不能注意之情事，竟未注意保持安全距離，貿然前行，以致撞及
    同方向由戊○○所駕駛，搭載丁○○等人之車號ＹＵ─八五八五號自用小客車，
    並導致該ＹＵ─八五八五號自用小客車向前滑行後跌落翻覆於路旁之田地，戊○○因而受有頭部外傷併頸椎骨折等傷害，甲○○肇事後逕自在旁撥打行動電話聯
    絡朋友，所幸因碰撞聲響巨大，引起附近民眾外出查看並紛紛投入救護之工作，
    甲○○見眾人忙於救護戊○○亦未加以理會，隨即在其友人之協助下離去現場而
    逃逸，警員循線追查其住址並以電話聯繫後，甲○○遲至九十一年一月十三日十
    一時十五分許，始到屏東分局說明案發經過，因認被告甲○○涉有刑法第一百八
    十五條之四罪嫌等語。
二、按犯罪事實應依證據認定之，無證據不得推定其犯罪事實；不能證明被告犯罪者
    ，應諭知無罪之判決，刑事訴訟法第一百五十四條、第三百零一條第一項分別定
    有明文。又認定不利於被告之事實，須依積極證據，苟積極證據不足為不利於被
    告事實之認定時，即應為有利於被告之認定，更不必有何有利之證據；認定犯罪
    事實所憑之證據，雖不以直接證據為限，間接證據亦包括在內，然而無論直接或
    間接證據，其為訴訟上之證明，須於通常一般之人均不致有所懷疑，而得確信其
    為真實之程度者，始得據為有罪之認定，最高法院三十年上字第八一六號及七十
    六年台上字第四九八六號判例意旨可資參照。次按刑法第一百八十五條之四肇事
    逃逸罪，其立法理由在於維護交通安全，加強救護，減少被害人之死傷，促使駕
    駛人於肇事後，能對被害人即時救護。苟行為人於肇事後，因他人見義救助傷患
    ，而未加入救援，惟仍留在現場並委請他人另通知救護車救助，嗣於救護車到場
    救助傷患後始行離去者，尚難論以肇事逃逸之犯行。
三、本件公訴人認被告甲○○涉有刑法第一百八十五條之四交通肇事逃逸罪嫌，無非
    因證人己○○、丁○○及乙○○證詞，認被告於肇事後，僅短暫下車查看，既未
    將告訴人戊○○送醫，又未留在現場，報警處理，且未留下任何姓名住址即行離
    去。而被告於案發當日，遲至十八時三十分許，方至國仁醫院就診，主訴眩暈和
    左手腫痛，與被告所辯因心臟血管疾病，急著就醫云云不符。至於證人丙○○雖
    以行動電話撥打一一九緊急電話報案，但未表明肇事者身分，且在撥打前已有多
    位熱心民眾報案，救護車早已出動，無從為被告有利之證據等為論據。
四、訊據被告坦承有於右揭時、地駕車時因疏未注意車前狀況，撞及被害人戊○○所
    駕駛上開自小客車，致該自小客車翻覆，被害人戊○○受有頭部外傷併頸椎骨折
    等傷害之事實不諱，然堅決否認有何肇事逃逸之情事，辯稱：伊因車禍慌張才在
    旁邊觀看而未加入救護傷患，但有委請在場民眾乙○○及電請友人丙○○通知救
    護車到場，係於救護車將被告送醫救治後，始離去就醫等語。經查：
（一）被告駕車肇事後，旋將車輛駛至路邊停放，嗣並下車徒步至告訴人翻車地點之
      事實，業據被告自承在卷，核與證人己○○於警訊時證述：「．．．我看到白
      色雅哥汽車（即告訴人駕駛之自小客車）翻車狀態，黑色汽車（即被告駕駛之
      自小客車）發生事故後緩慢沿台一線南下車道行駛而去到前面一間鐵工廠才停
      住，黑色汽車駕駛人．．．下車，然後走到事故現場．．．。」（參警卷第九
      頁）、證人即與告訴人同車之丁○○於警訊時證述：「（問：對方肇事者有無
      下車察看？．．．）有下車到自小客車旁．．．。」（參警卷第十三頁），於
      本院審理時證述：「．．．我（從後面擋風玻璃）出來時看到被告甲○○，我
      知道是他撞的，他有走到車子旁邊，站在哪裡．．．。」（參本院九十一年九
      月三日審判筆錄）及證人乙○○於偵查中證述；「．．．我當時聽很大碰撞聲
      ，嚇一大跳就跑出來查看，喜美（車型屬雅哥誤為喜美）車衝撞到田裏，我趕
      緊和我的工人四、五人都出來救助，開賓土車的人（即被告）有叫我打電話叫
      救護車，我趕緊打１１９，開賓土車的人則在旁邊看，未幫忙，因為當時人手
很多，我們都在幫忙．．．。」（參偵卷第五十九頁反面），於本院審理時證
      述：「案子發生之後被告叫我幫他叫救護車，他就在旁邊看．．．。」（參本
      院九十一年十月三日審判筆錄）等語明確，並有被告肇事後所駕駛之自小客車
      停放在路邊之相片可佐，是被告於肇事後，客觀上並無立即離去之事實，堪可
      認定。至於證人己○○於警訊時雖另稱：「．．．黑色汽車駕駛人過了很久才
      下車．．．。」等語（參同上警卷），惟參照證人丁○○證述：．．自後擋風
      玻璃出來時看到被告甲○○等語及證人乙○○證述：車禍後趕緊與工人四、五
      人救助，被告有叫我打電話叫救護車等語，所述應係案發後緊接發生之事實，
      堪認被告於肇事後，立即下車行至告訴人翻車現場，是證人己○○上揭所述，
      與事實不符，應不足信。
（二）被告在上開肇事地點先後提及電招救護車救護，嗣與其友人丙○○通話時，復
      委請丙○○電通知救護車到場等情，亦經被告指陳明確，核與證人丁○○、乙○○（均參同上筆錄）及證人丙○○證述之情節相符，並有丙○○所使用00
      00000000號行動電話通話明細在卷可佐，堪信為事實。被告主觀上應
      有救護傷患之意，否則無需於案發現場託人電招救護車到場。而本件被告駕車
      肇事致告訴人駕駛之自小客車翻覆，造成人身、財物之損害至巨，苟遇此事，
      內心慌張致不知所措，衡有可能。況證人乙○○且證述：「．．．只記得他很
      慌張、害怕的樣子。」（參偵卷第六十頁）等語，則被告案發後確實慌亂驚駭
      ，其辯稱因車禍慌張等語，應可採信。又證人乙○○證稱本件車禍因碰撞聲響
      甚大引起附近人們注意，並有多人隨即救護傷患之事實（參同上偵卷），雖被
      告在場未親身加入救護，道德可議，但不減告訴人經即時救護之效果，尚難因
      此消減被告上開有心救護之心態。
（三）被告於救護車到場將告訴人送醫救治後，始行離開之事實，業據被告自承在卷
      ，核與證人乙○○證述：「我們將人抬上救護車就醫，開賓士車的人藉（誤書
      為借）口稱要上廁所，他就到加油站上廁所，之後交通隊人員到場之後，有問
      我開賓士車人何去，我稱去對面加油站上廁所．．．。」等語（參偵卷第六十
      頁）及證人己○○於警訊中證述：「．．．該男子與另一男子就到中油加油站
      旁上洗手間，然後走回入口處電線桿觀看事故現場，然後該男子再走向中油加
      油站辦公處旁，我人就到現場觀看，我人再回到工作崗位時，該男子不知去向
      ．．．乘坐白色雅哥汽車的男子走到中油加油站內向我詢問駕黑色汽車駕駛人
      的去向。」（參警卷第九頁反面）之情節大致相符，是被告辯稱於救護車離去
      後始離開等語，應可採信。至於證人丁○○雖於警訊時證述：「．．．沒有留
      在現場，該名男子逃逸，沿和生路北上車道徒步方式。」（參警卷第十三頁反
      面）等語，惟參酌證人即本件處理之警員庚○○於本院審理時證述：「．．．
      我到達時，救護車還在現場．．．等到救護完，我問丁○○肇事雙方是何人？
      ．．．他說是戊○○，另外一人已經往加油站方向跑過去了，我請丁○○去追
      ．．．。」（參本院九十一年十月三日審判筆錄）等語及證人己○○上開證述
      之情節，可知證人丁○○上揭所述應係救護傷患完畢後始行發生之情事，無足
      為被告不利之認定。
（四）被告於案發當日，確因左手撞挫傷、頭部撞挫傷含併腦震盪傷至屏東國仁醫院
      就醫一節，有國仁醫院九十一年三月一日國仁醫字第二六六五號函暨所附門診
      病歷及九十年十一月二十一日掛號費之收入記錄影本在卷可佐，證人庚○○且
      證述案發後查詢國仁醫院紀錄，發現被告於案發當日下午三點零九分到醫院就
      診等語（參本院九十一年十月三日審判筆錄），參照財團法人屏東基督教醫院
      九十一年三月八日（九一）屏基醫安字第九一○三○三一號函暨所附病歷及救
      護紀錄影本所載，本件救護車出勤通知時間：十四時三十一分、到達現場時間
      ：十四時四十八分、送達醫院時間：十四時五十三分之事實，堪認被告於離去
      後，隨至屏東國仁醫院就醫之事實，被告所稱離去為求就醫等語，亦堪採信。
（五）綜上，被告所辯均可採信，是被告於肇事後既留在現場，復委人通知救護車到
      場救護，於救護車離去後始行離開就醫，尚難認被告有何肇事逃逸之犯行。至
      於被告於肇事現場未對任何人或處理之警員主動留下資料即行離去，惟其駕駛
      之自小客車留在現場，仍得供偵查機關調查，參以案發時多人看到被告且知其
      為肇事者之事實，本不難查知被告為肇事行為人，何況此部分亦僅涉及被告過
      失傷害犯行是否自首之問題，尚與公訴人所指被告肇事逃逸之犯行無涉，附此
      敘明。此外，本院復查無其他積極證據足資認定被告確有公訴意旨所指肇事逃
      逸之犯行，揆諸前開說明，不能證明被告犯罪，自應為被告無罪之諭知。
據上論斷，應依刑事訴訟法第三百零一條第一項，判決如主文。
中      華      民      國      九十一      年      十    月    十七    日
                                      臺灣屏東地方法院刑事第二庭
                                          法  官  林昌義
右正本證明與原本無異。
如不服本判決應於收受本判決後送達後十日內向本院提出上訴書狀，其未敘述上訴理
由者，並得於提起上訴後十日內向本院補提理由書狀（均須按他造當事人之人數附繕
本 ）「切勿逕送上級法院」
                                          書記官   蔡德章
中      華      民      國      九十一      年      十    月    十七    日
